【裁判字號】    98,訴,4224
【裁判日期】    990105
【裁判案由】    妨害公務等
【裁判全文】
臺灣板橋地方法院刑事判決              98年度訴字第4224號
公  訴  人  臺灣板橋地方法院檢察署檢察官
被      告  甲○○
上列被告因妨害公務等案件，經檢察官提起公訴（98年度偵字第
26974 號），經被告於準備程序中就起訴事實為有罪之陳述，經
告知簡式審判程序之旨，並聽取當事人之意見後，經合議庭裁定
由受命法官獨任行簡式審判程序，本院判決如下：
    主  文
甲○○犯損壞公務員職務上掌管之物品罪，累犯，處有期徒刑肆
月，如易科罰金，以新臺幣壹仟元折算壹日；又犯毀損他人物品
罪，累犯，處有期徒刑參月，如易科罰金，以新臺幣壹仟元折算
壹日；又犯毀損他人物品罪，累犯，處有期徒刑參月，如易科罰
金，以新臺幣壹仟元折算壹日。應執行有期徒刑陸月，如易科罰
金，以新臺幣壹仟元折算壹日。
    事  實
一、甲○○於民國93年間因施用毒品案件，經臺灣桃園地方法院
    以94年度訴字第181 號判決判處有期徒刑7 月、4 月，應執
    行有期徒刑10月確定，於95年11月23日縮刑期滿執行完畢。
    98年9 月29日上午8 時許，因見臺北縣政府警察局三峽分局
    員警蘇俊傑、歐仁愛持搜索票至其男友洪家正位於臺北縣三
    峽鎮金圳里圳頭88號依法拘提洪家正，嗣警車搭載洪家正甫
    駛離之際，其為免洪家正為警拘提，竟基於妨害公務、損壞
    公務員職務上掌管物品之犯意，駕駛車牌號碼4498-YL 號自
    用小客車衝撞員警所駕駛編號389 號警車，致該警車左側車
    門損壞，而以此方式，對於依法執行職務之警員蘇俊傑、歐
    仁愛施強暴，隨駕車逃逸。員警蘇俊傑、歐仁愛見狀遂駕駛
    上開警車在後追捕，甲○○駕車行至同鎮○○路○ 段（起訴
    書誤載為中正路2 段）與正義街口，為躲避員警追躡，另分
    別基於毀損之犯意，先逆向駕車撞擊沿同鎮○○街欲左轉中
    正路而行經該處由丙○○所駕駛之車牌號碼405- UM 號大貨
    車，致該車左前保險桿及車身損壞。復行至同鎮○○路與民
    生街口（起訴書誤載為民生路），撞擊沿同鎮○○街左轉復
    興路而行經該處由乙○○所駕駛之車牌號碼3582-DG 號自用
    小客車，致該車前保險桿、前大燈、左前葉子板、左側車門
    損壞，分別足以生損害於丙○○、乙○○。嗣因經警圍堵而
    查獲。
二、案經丙○○、乙○○訴由臺北縣政府警察局三峽分局報告臺
    灣板橋地方法院檢察署檢察官偵查起訴。
    理  由
一、本件被告所犯係死刑、無期徒刑、最輕本刑為3 年以上有期
    徒刑以外之罪，其於準備程序中就被訴事實為有罪之陳述，
    經法官告知簡式審判程序之旨，並聽取公訴人、被告之意見
    後，依刑事訴訟法第273 條之1 第1 項規定，經本院合議庭
    裁定，由受命法官獨任進行簡式審判程序審理，核先敘明。
二、上揭犯罪事實，業據被告於本院審理時坦承不諱，且有證人
    丙○○、乙○○、蘇俊傑、歐仁愛於檢察官偵查證述情節可
    資佐證，並有臺北縣政府警察局三峽分局A3類道路交通事故
    調查報告表、道路交通事故現場圖、現場照片16張附卷可稽
    ，可認被告前開自白與事實相符，堪予採信。本案事證明確
    ，被告犯行洵堪認定，應予依法論科。
三、按刑法第135 條第1 項之罪，以對於公務員依法執行職務時
    施強暴脅迫為要件。此之所謂施強暴，不以對於公務員之身
    體直接實施暴力為限，凡以公務員為目標，而對物或對他人
    施暴力，其結果影響及於公務員之執行職務者，亦屬之，此
    有最高法院84年度臺非字第333 號判決意旨可資參照。次按
    刑法第138 條之毀損公務員職務上掌管之物品罪，祇要對於
    公務員職務上所掌管之物品，有毀棄、損壞、隱匿或致令不
    堪用之任一行為，罪即成立，不以兼具為限，亦有最高法院
    88年度臺上字第3742號判決意旨可資參照。是核被告所為，
    係犯刑法第135 條第1 項對公務員依法執行職務施強暴罪、
    同法第138 條損壞公務員職務上掌管物品罪及同法第354 條
    之毀損罪。被告以1 行為觸犯上開對公務員依法執行職務施
    強暴罪、損壞公務員職務上掌管物品罪，為想像競合犯，應
    依刑法第55條之規定，從一重之損壞公務員職務上掌管之物
    品罪處斷。被告所犯上開損壞公務員職務上掌管之物品罪、
    2 次毀損罪，犯意各別，要件不同，所侵害之法益各異，應
    予分論併罰。又被告有如事實欄所示之論罪科刑及執行完畢
    情形，有臺灣高等法院被告前案紀錄表1 份附卷可稽，其於
    徒刑執行完畢後，5 年以內再故意犯本件有期徒刑以上之罪
    ，為累犯，應依刑法第47條第1 項之規定加重其刑。爰審酌
    被告不思依循合法方式解決問題，貿然駕車衝撞警車，妨礙
    員警依法執行職務，復為逃避員警追緝，竟駕車撞擊他人車
    輛，極易造成員警及其他民眾生命、身體、財產嚴重損害，
    所為自屬非是，惟衡其或突見男友為警拘提，一時情急未及
    深思，所為應係衝動之舉，惡性非重，且犯罪後於本院坦承
    犯行，尚有悔意，暨其犯罪動機、目的、手段等一切情狀，
    分別量處如主文所示之刑，並定其應執行之刑及易科罰金之
    折算標準。
據上論斷，應依刑事訴訟法第273 條之1 第1 項、第299 條第1
項前段，刑法第135 條第1 項、第138 條、第354 條、第55條、
第51條第5 款、第47條第1 項、第41條第1 項前段，刑法施行法
第1 條之1 第1 項、第2 項前段，判決如主文。
本案經檢察官李美金到庭執行職務。
中    華    民    國    99    年    1     月    5     日
                  刑事第十二庭  法  官  何燕蓉
此正本與原本無異。
如不服本判決，應於判決送達後10日內，向本院提出上訴狀。
                                書記官  李崇文
中    華    民    國    99    年    1     月    8     日
附錄本案論罪科刑法條全文：
中華民國刑法第135條第1項
（妨害公務執行及職務強制罪）
對於公務員依法執行職務時，施強暴脅迫者，處 3 年以下有期徒
刑、拘役或 3 百元以下罰金。
中華民國刑法第138條
（妨害職務上掌管之文書物品罪）
毀棄、損壞或隱匿公務員職務上掌管或委託第三人掌管之文書、
圖畫、物品，或致令不堪用者，處 5 年以下有期徒刑。
中華民國刑法第354條
（毀損器物罪）
毀棄、損壞前二條以外之他人之物或致令不堪用，足以生損害於
公眾或他人者，處2年以下有期徒刑、拘役或5百元以下罰金。

司法院資訊處製作；財團法人民間司法改革基金會備份。
